臺灣高雄地方法院民事裁定　　　　　　　　　　　　九十三年度聲字第一五七二號
　　　聲　請　人　和益化學工業股份有限公司
　　　法定代理人　黃登選
　　　相　對　人　西邦海運公司SEABORN MARITME S.A.
　　　　　　　　　　　　　　　.
　　　法定代理人　村上富造TO.
右當人事間聲請返還擔保金事件，本院裁定如下：
    主      文
本院九十二年度存字第三二五號提存事件，聲請人所提存之擔保金新臺幣玖佰玖拾參
萬肆仟肆佰柒拾肆元，於新臺幣伍佰壹拾捌萬零貳拾柒元之範圍內，准予返還。
其餘聲請駁回。
    理      由
一、聲請意旨略以：
  (一)聲請人與相對人間前因損害賠償事件而涉訟，聲請人並遵本院八十二年度全字第
    八○七號裁定，為擔保假扣押之實施，而提供面額合計新臺幣一千零二十萬元之
    中國信託商業銀行無記名可轉讓定期存單為擔保物，以本院八十二年度存字第二
    一一七號提存書提存在案。嗣聲請人數次聲請變換提存物，最後一次並經本院以
    九十一年度聲字第八九八號裁定，准予變換為建華銀行無記名可轉讓定期存單，
    面額新臺幣一千萬元及新臺幣一百萬元各一紙，合計新臺幣一千一百萬元（存單
    號碼分別為：0000000000及0000000000號），由聲請人以
    九十二年度存字第三二五號提存書提存在案。
  (二)又聲請人與相對人間前開損害賠償事件，經法院判決敗訴確定，聲請人乃於民國
    八十六年六月三十日以存證信函催告相對人行使權利，該存證信函於同年七月一
    日送達相對人，相對人遂起訴請求聲請人賠償日幣三百七十六萬八千八百五十五
    元及美金八萬二千五百四十二元四角八分，暨均自八十六年八月八日起至清償日
    止，按週年利率百分之五計算之利息。其中日幣部分，經臺灣高等法院於八十九
    年十一月二十二日，以八十七年度上字第六七九號判決聲請人應給付相對人日幣
    三百零七萬二千四百三十八元及法定遲延利息而確定，相對人並就聲請人前揭提
    存金收取新臺幣一百十七萬九千七百九十六元，餘款新臺幣九百九十三萬四千四
    百七十四元續予提存；美金部分，經臺灣臺北地方法院以八十六年度訴字第二八
    ○三號判決聲請人應給付相對人美金五萬一千四百八十三元三角，聲請人不服提
    起上訴，由最高法院以九十二年度臺上字第九五九號判決，發回臺灣高等法院續
    審中。
  (三)再最近五年美金匯率均未逾一美元兌換新臺幣三十六元，故以此匯率計算，前揭
    未確定之美金五萬一千四百八十三元三角部分，至多僅為新臺幣一百八十五萬三
    千三百九十九元，遲延利息部分，因預估該案至九十八年應可確定，故以八十六
    年八月八日起至九十八年八月七日止，按週年利率百分之五計算，至多亦僅為新
    臺幣一百十一萬二千零四十元，合計新臺幣二百九十六萬五千四百三十九元。是
    聲請人提存之餘款新臺幣九百九十三萬四千四百七十四元，就超過新臺幣二百九
    十六萬五千四百三十九元部分，應認相對人未行使權利，為此，爰請求准予返還
    新臺幣六百九十六萬九千零三十五元等語。
二、按訴訟終結後，供擔保人證明已定二十日以上期間催告受擔保利益人行使權利而
    未行使者，法院應依供擔保人之聲請，以裁定命返還其提存物，民事訴訟法第一
    百零四條第一項第三款定有明文。又受擔保利益人雖在民事訴訟法第一百零四條
    第一項第三款所定催告期間內行使權利，但其行使權利之金額不及供擔保之金額
    者，則超過該金額部分應解為受擔保利益人仍未行使權利，最高法院以九十一年
    度臺抗字第三六○號裁判亦闡述詳盡。
三、經查：
  (一)相對人於八十六年間起訴請求聲請人賠償日幣三百七十六萬八千八百五十五元部
    分，經最高法院判決聲請人應賠償相對人日幣三百零七萬二千四百三十八元及法
    定遲延利息確定，業由相對人就聲請人所提存之前揭建華銀行無記名可轉讓定期
    存單，面額一千萬元及一百萬元各一紙，合計新臺幣一千一百萬元，收取新臺幣
    一百十七萬九千七百九十六元後終結，餘款新臺幣九百九十三萬四千四百七十四
    元，則由本院執行處依職權續予提存；至相對人於同案訴請聲請人給付美金八萬
    二千五百四十二元四角八分部分，則經臺灣臺北地方法院以八十六年度訴字第二
    八○三號判決聲請人應給付相對人美金五萬一千四百八十三元三角，案經聲請人
    上訴，刻由臺灣高等法院以九十二年度上更一字第一二八號案審理等節，業經本
    院依職權調取本院九十二年度存字第三二五號提存卷核閱無誤，並有臺灣臺北地
    方法院八十六年度訴字第二八○三號判決、臺灣高等法院八十七年度上字第六七
    九號判決及最高法院九十二年度臺上字第九五九號判決影本各一份在卷可稽。故
    相對人行使權利之金額，就美金部分應為八萬二千五百四十二元四角八分，及自
    八十六年八月八日起至清償日止，按週年利率百分之五計算之利息。聲請人聲請
    返還提存金額逾此部分之款項，依前揭最高法院之見解，自應予准許。逾此部分
    之請求，因兩造間前揭損害賠償訴訟尚未終結，無從准許。
  (二)又最近五年美金匯率均未逾一美元兌換新臺幣三十六元，有聲請人所提出之美金
    匯率走勢表影本一份在卷可稽；依司法院頒布之辦案期限實施要點，第二、三審
    辦案期限合計約三年。而兩造間前揭損害賠償案件，已於九十二年度由最高法院
    發回臺灣高等法院審理，迄未終結，故聲請人聲請以一美元兌換新臺幣三十六元
    計算，並扣除八十六年八月八日起至九十八年八月七日止，按週年利率百分之五
    計算之遲延利息後，返還所餘款項，尚稱合理，應予准許。
  (三)依此計算後，聲請人聲請返還新臺幣六百九十六萬九千零三十五元，於新臺幣五
    百十八萬零二十七元之範圍內（計算式：9,934,474-82,542.48X36-82,542.48X
    X0.05X12X36=5,180,027。以四捨五入計算），應予准許，逾此部分之請求，尚
    屬無據，應予駁回。
四、依民事訴訟法第一百零四條第一項第三款，裁定如主文。
中　　　華　　　民　　　國　　九十四　　年　　　二　　　月　　二十五　　日
                                  臺灣高雄地方法院民事第一庭
                                    法　官　劉傑民
正本證明與原本無異。
如不服本裁定應於送達十日內向本院提出抗告狀，並繳納裁判費新台幣一千元。
中　　　華　　　民　　　國　　九十四　　年　　　二　　　月　　二十五　　日
                                    書記官  歐文政
